臺灣士林地方法院民事判決　　　　　　　93年度訴字第1126號
原　　　告　丙○○
訴訟代理人　王玉珊律師
複　代理人　甲○○
　　　　　　　　　　　　之2
　　　　　　蔣瑞琴律師
被　　　告　乙○○
　　　　　　　　　　　　弄21.
訴訟代理人　李平義律師
複　代理人　賴鎮局律師
上列當事人間減少買賣價金事件，本院於民國94年10月21日言詞
辯論終結，判決如下：
    主  文
被告應給付原告新台幣貳佰拾玖萬柒仟柒佰壹拾陸元，及自民
國九十三年十月二十二日起至清償日止，按年息百分之五計算之
利息。
原告其餘之訴駁回。
訴訟費用由被告負擔五分之四，餘由原告負擔。
本判決第一項於原告以新台幣捌拾萬元供擔保後，得假執行。但
被告如於執行標的物拍定、變賣或物之交付前，以新台幣貳佰
拾玖萬柒仟柒佰壹拾陸元為原告預供擔保，得免為假執行。
原告其餘假執行之聲請駁回。
    事實及理由
一、原告起訴主張：原告於民國92年12月15日向被告承購坐落台
    北市○○區○○段3 小段233 地號土地全部，暨其基地上門
    牌號碼台北市○○區○○街66巷4 號（現已變更為2 號）計
    3 層樓建物全棟（以下簡稱：系爭房屋），買賣總價金為新
    台幣（下同）2700萬元，於93年元月9 日已結清尾款並完成
    交屋。交屋後原告即進行系爭房屋之裝潢整修工程，詎於打
    掉舊裝潢時，即發現系爭房屋有傾斜之現象，經裝潢師父指
    點，發現依系爭房屋2 樓舊裝潢線之兩點高低差為6.8 公分
    ，3 樓之第一次舊踢腳板裝潢時，兩點高差為2 公分，第二
    次裝潢之舊墨斗線兩點高低差為6.5 公分，傾斜程度嚴重，
    乃立即通知被告及其配偶施仲信，惟渠等皆置之不理，亦不
    願前來查證，原告乃於93年7 月及同年9 月間，函知被告系
    爭房屋有傾斜之瑕疵，請其出面處理，並請求賠償；是原告
    實已盡從速檢查之義務，並已依法通知被告；然被告竟委請
    律師回函否認系爭房屋有傾斜之情事。惟系爭房屋經台北市
    建築師公會鑑定結果，已認定系爭房屋各樓層測點間之高低
    差已逾15公分，其垂直懷德街66巷方向傾斜達54.76 分之1
    ，傾斜情況確屬嚴重，且已造成屋內活動人員之不適感甚明
    。按物之出賣人對於買受人，應擔保其物依第373 條之規定
    危險移轉於買受人時無滅失或減少其價值之瑕疵，亦無滅失
    或減少其通常效用或契約預定效用之瑕疵，民法第354 條已
    規定甚明；且系爭房屋之傾斜會造成門窗變形，牆壁龜裂、
    水管破裂等損壞現象，亦因此縮減房屋耐用年限，居住於其
    內將因此有不舒適感，故系爭房屋之傾斜實為重大瑕疵，已
    至為明顯。按買賣之物，缺少出賣人所保證之品質者，買受
    人得不解除契約或請求減少價金，而請求不履行之損害賠償
    ；出賣人故意不告知物之瑕疵者亦同，民法第360 條規定甚
    明。而查，被告已居住系爭房屋20餘年，對於該屋之狀況不
    可能不清楚。況由拆除舊裝潢時，已發現被告先前進行裝潢
    時所抓取之水平線，均係針對房屋傾斜而為；而核對先前舊
    裝潢線兩點間高低差，與台北市建築師公會於本件受託進行
    鑑定時所測量之數據，堪認系爭房屋尚持續傾斜中，均足證
    被告早已知悉系爭房屋確有傾斜甚明。然竟於締約過程中故
    意於不動產買賣契約書所附房地產標的現況說明書第18項，
    聲明房屋無傾斜，顯然刻意欺騙原告，其確有故意不告知物
    之瑕疵之惡意，已無可疑。且由被告於上開房地產標的現況
    說明書所勾選完成者，即係出賣人對買受人承諾「建物無傾
    斜」之現況，而為出賣人保證房屋出售之品質。系爭房屋既
    缺少出賣人所保證之品質，且被告又故意不告知系爭房屋傾
    斜之瑕疵；則原告自得依上揭規定，請求被告給付損害賠償
    。至於該損害賠償之計算，因台北市建築師公會鑑定報告指
    出系爭房屋雖無立即安全顧慮，仍建議做結構安全補強，其
    工程費用估算為50萬元至100 萬元之間，是原告除得請求被
    告給付工程性補償之損害賠償50萬元外，另因系爭房屋之傾
    斜，已造成原告使用房屋之不便，則原告亦得援引上開鑑定
    報告，請求被告給付系爭房屋因傾斜致造成使用不便利之損
    害賠償2,397,716 元。以上工程及非工程性之賠償金額合計
    已逾2,840,711 元，原告僅請求被告給付2,840,711 元，以
    為損害賠償。再按，買賣因物有瑕疵，而出賣人應負擔保之
    責者，買受人得解除其契約或請求減少其價金，但依情形，
    解除契約顯失公平者，買受人僅得請求減少價金，民法第35
    9 條亦有明文。是原告亦得因系爭房屋傾斜之瑕疵，請求減
    少買賣價金2,840,711 元，並請求被告返還之。原告爰依法
    提起本件選擇合併之訴，請求鈞院依民法第360 條或第359
    條之規定，擇一為原告有利之判決等語；並聲明：（一）被
    告應給付原告2,840,711 元，及自起訴狀繕本送達翌日起至
    清償日止，按年息百分之5 計算之利息。（二）原告願供擔
    保，請准宣告假執行。
二、被告則以：系爭房屋係被告於68年間向第三人買受後進住，
    迄92年間，委託駿達房屋仲介公司忠誠店出售。託售期間，
    原告曾由仲介公司人員陪同前往看屋不下10次，對屋況甚為
    滿意，且兩造及仲介公司已就主管機關頒訂之房地產標的現
    況說明書一一核視內容，包括其中第18項「房屋是否有傾斜
    之情形」，均由雙方與仲介公司確認無誤後，於房地產標的
    現況說明書簽名。倘系爭房屋有原告主張嚴重傾斜之情事，
    原告何以未發現並於說明書上簽章。況系爭房屋若有傾斜情
    事，會造成門窗無法開關、牆柱龜裂、漏水、滲水等現象，
    然系爭房屋門窗完好，樑柱亦無龜裂滲水，足徵並無傾斜。
    次查，縱認系爭房屋確有傾斜，惟依社會通常觀念，承購房
    屋之通常效用在於適宜居住，故首重結構安全；而依台北市
    建築師公會鑑定結果，已認系爭房屋並無立即安全顧慮，於
    被告居住使用之20餘年間，亦無發生任何危險，樑柱亦無龜
    裂或漏水之現象；又於被告交屋後，原告亦無何不能使用之
    情形，堪認系爭房屋已符合社會通常觀念之通常效用及契約
    預定之效用，難認有何瑕疵。況系爭房屋係雙拼式別墅，土
    地達155 平方公尺（約46.93 坪），其上系爭房屋產權登記
    雖達220.98平方公尺，但屋齡已30年以上，甚為老舊，價值
    無多。系爭不動產買賣標的物及成交價，主要係針對土地，
    此與一般大樓或公寓之買賣，因土地坪數有限，主要係以房
    屋為主者，有所不同。是系爭不動產買賣雖係以2700萬元成
    交，惟因系爭土地市價一坪70萬元，以系爭買賣契約土地面
    積計算，其價值即達3285萬元，遠超過系爭不動產買賣總價
    。兩造復係約定依固定現有物交屋，即依現有裝潢及房屋交
    屋，房屋老舊或其外觀並非本件買賣之重要內容，是系爭房
    屋縱有傾斜，亦未能認有減少其價值之瑕疵或減少其通常效
    用之瑕疵，即該傾斜對整個房屋交易標的而言，並無關重要
    。再退而言之，如認系爭房屋確有傾斜且屬瑕疵；惟民法第
    360 條規定，買賣之物，缺少出賣人所保證之品質者，買受
    人得不解除契約或請求減少價金，而請求不履行之損害賠償
    者，其前提為買賣之物缺少出賣人所保證之品質，或有故意
    不告知其瑕疵，始有適用。然依兩造不動產買賣契約書，僅
    於第5 條為權利瑕疵擔保之約定，而未就系爭房屋有無傾斜
    ，約定為特別之保證。至於系爭房地產標的現況說明書，係
    依房屋仲介交易習慣由房屋仲介人員填寫製作，並無適用上
    開規定之餘地。又系爭房屋經被告居住20餘年，確未發覺有
    任何傾斜情形，被告並非系爭房屋原始建築人，亦非建築專
    業人員，更非裝潢業者，自未能責被告有專業人員之專業技
    術可以得知系爭房屋有如鑑定報告所稱傾斜現象。是原告指
    稱：於拆除舊裝潢時，發現原有裝潢所抓水平線，係針對房
    屋傾斜而為，被告應早已知悉該瑕疵云云，顯屬臆測之詞，
    並非事實。從而，原告主張：系爭房屋欠缺被告所保證之品
    質，且被告係故意不告知瑕疵云云，均乏所據。再按，損害
    賠償除法律另有規定或契約另有訂定外，應以填補債權人所
    受損害及所失利益為原則。而查，系爭房屋既經鑑定並無安
    全顧慮，足見原告並無任何損害可言，原告所主張工程性及
    非工程性之補償，並非損害賠償之債之範圍，所請求已屬無
    據。且查，台北市建築師公會所認定之補償費用，係依台北
    市建築物工程損害鄰房鑑定手冊所規定非工程性補償費用計
    算標準估算所得；然該手冊係針對建築物施工中損害鄰房事
    件而為規範，屬第三人侵權行為法律關係，與本件買賣法律
    關係不同，是原告引據該鑑定報告，作為請求賠償金額計算
    之依據，實有違誤。又該手冊既稱為非工程性補償，足徵與
    工程瑕疵之補正無關，而屬慰撫金性質，原告依該規定請求
    ，亦乏所據。則原告另依民法第359 條之規定，主張應以上
    開補償金額，作為其所得請求減少買賣價金數額之計算依據
    ，亦無理由。再按，買受人應按物之性質，依通常程序從速
    檢查其所受領之物。如發見有應由出賣人負擔保責任之瑕疵
    時，應即通知出賣人。買受人怠於為前項之通知者，除依通
    常之檢查不能發見之瑕疵外，視為承認其所受領之物。不能
    即知之瑕疵，至日後發見者，應即通知出賣人，怠於為通知
    者，視為承認其所受領之物，民法第356 條規定甚明。查原
    告自承於93年1 月9 日即結清尾款並完成交屋，，卻遲至93
    年7 月間始通知被告，應視為已承認其所受領之物，而不得
    再對被告為瑕疵擔保責任之主張，否則顯已影響交易之安定
    性，並有失公平云云，資為抗辯；並聲明：（一）原告之訴
    及假執行之聲請均駁回。（二）如受不利之判決，願供擔保
    請准宣告免為假執行。
三、經查，原告於92年12月15日向被告買受系爭房屋（含地下室
    ）及所坐落基地，買賣價金為2700萬元，已於93年1 月9 日
    結清尾款且完成交屋；惟原告嗣則以93年7 月7 日存證信函
    通知被告應就系爭房屋負瑕疵擔保責任；並於同年9 月1 日
    以律師函請求被告為損害賠償等情，已為兩造所不爭執（見
    本院94年7 月29日言詞辯論筆錄）。惟原告主張：系爭房屋
    有嚴重傾斜之瑕疵，應由被告依瑕疵擔保責任即民法第35 9
    條或360 條之規定，給付損害賠償或返還所應減少之買賣價
    金等語，則為被告否認。且兩造已於94年7 月29日言詞辯論
    期日協商確認爭點為：
    1.系爭房屋之傾斜，是否為瑕疵？
    2.於兩造買賣時，被告對系爭房屋傾斜乙事，是否知情？是
      否故意不告知瑕疵？
    3.系爭房屋無傾斜，是否為被告出賣系爭房屋時所保證之品
      質？
    4.原告有無因系爭房屋之傾斜而受損害？
      無安全顧慮是否無損害？是否已影響通常之效用？
      系爭房屋有無客觀上減少價值之瑕疵？（因系爭不動產
        買賣之價值重於土地且房屋老舊？）
    5.原告是否未依民法第356 條之規定，從速檢查買賣標的，
      並於發現瑕疵時，即時通知被告？是否已視為承認所受領
      之物？
    6.如原告得請求損害賠償、減少價金，則：
      原告請求工程性補償50 萬元，有無理由？
      原告請求非工程性補償2,397,716元，有無理由？
        ─可否依鑑定報告引用台北市建築物工程施工損害鑑定
        手冊之規定所認定之金額2,397,716 元為依據？
    以下茲敘述之。
  (一)首查，系爭房屋經委託台北市建築師公會進行測量，勘察結
    果，發現經整修後，系爭房屋目視雖無龜裂現象，惟系爭房
    屋地上一層、一樓及二樓之測點相對高程差均逾15公分，垂
    直懷德街66巷方向傾斜1/54.76 ，沿懷德街66巷方向傾斜1/
    91.3；由於傾斜嚴重，雖無立即安全顧慮，仍建議做結構安
    全補強，且該嚴重傾斜已造成屋內活動人員之不適感等情，
    有該會94年1 月17日94(十三)鑑字第152 號台北市○○區○○街
    66巷2 號鑑定報告書乙份存卷可據。是被告以系爭房屋目前
    並未有龜裂、漏水、滲水之情形，並以原告接洽簽約購屋過
    程中，未查覺系爭房屋有何異狀各節，即率予否認系爭房屋
    傾斜云云，自無足採取。
  (二)次按，所謂物之瑕疵，係指存在於物之缺點而言，凡依通常
    交易觀念，或依當事人之約定，認為物應具備之價值、效用
    或品質而不具備者，即為物有瑕疵（最高法院73年台上字第
    1173號判例意旨參照）。查被告雖以系爭房屋之傾斜並不影
    響系爭房屋居住效用及安全；且系爭房屋已老舊，價值不高
    ，系爭不動產買賣價格主要針對土地，房屋僅約定依現況交
    屋，並非全部交易之重要內容各節，否認系爭房屋有何瑕疵
    云云。然查，依上開鑑定報告書所示鑑定結果，已確認系爭
    房屋垂直懷德街66巷方向傾斜1/54.76 ，雖無立即安全顧慮
    ，仍建議做結構安全補強，且該嚴重傾斜已造成屋內活動人
    員之不適感等情，已如前述。足認系爭房屋目前雖無立即危
    險並可供居住，然對未來建物結構安全仍未能確保；且該傾
    斜已造成系爭房屋應具備之居住品質即舒適度降低，應無可
    疑。又系爭房屋屋齡雖已逾30年，惟衡諸兩造間不動產買賣
    既包括系爭房屋及所坐落基地，原告交易後復就系爭房屋進
    行裝修，顯欲供自已或他人居住使用，自難認系爭房屋之品
    質及安全就全部交易而言，並非重要。至於不動產買賣契約
    以固定現有物之現狀交屋之約定，僅在確認被告依買賣契約
    點交房屋之範圍，與被告就所點交之標的應負如何之責任，
    標的有無瑕疵，並無所涉。是被告抗辯上情，俱屬無稽；系
    爭房屋確有上開傾斜之瑕疵，已堪予認定。
  (三)按買賣之物，缺少出賣人所保證之品質者，買受人得不解除
    契約或請求減少價金，而請求不履行之損害賠償；出賣人故
    意不告知物之瑕疵者亦同，民法第360 條定有明文。惟按，
    民法第360 條係就約定物之瑕疵擔保責任所為之特別規定，
    須出賣人就買賣標的物曾與買受人約定，保證有某種品質，
    而其物又欠缺所保證品質時，或於出賣人故意不告知物之瑕
    疵時，始得依前開規定請求出賣人給付不履行之損害賠償；
    而出賣人與買受人間有無此項保證品質之特約，應以契約內
    容及當事人立約當時之事實及其他一切證據資料為其判斷之
    標準；至於約定之方式，不問係由出賣人主動提出保證，或
    由買受人要求其品質，而出賣人予以同意，均無不可，此有
    最高法院83年度台上字第1707號、86年度台上字第1777號判
    決可資參照。經查：
    (1)原告主張：作為系爭不動產買賣契約書附件一之房地產標
      的現況說明書第18項「是否有傾斜之情形」乙項，已經被
      告確認勾選為「否」，足認系爭房屋並無傾斜應為被告品
      質云云，固據其提出房地產標的現況說明書影本乙紙為證
      ；然此已為被告所否認。且查，上開「房地產標的現況說
      明書」中不僅未有出賣人「保證」之文字或其他相似文義
      ；且其內容除上開系爭房屋「是否有傾斜之情形」乙項外
      ，尚包括「賣方是否願附贈買方設備」、「是否為管理委
      員會統一管理」、「是否曾做過輻射屋檢測」、「是否曾
      做過海砂屋檢測」等項在內，核均屬對房屋現況之敘述說
      明而已；再相較於卷附系爭不動產買賣契約第5 條所規定
      ：「乙方（即被告）保證本契約標的之產權清楚，絕無一
      屋數賣、受限制登記、訟爭、占用他人土地等情事或任何
      權利之瑕疵。... 」，兩者之契約規範之文字及方式明顯
      不同；則解釋契約內容、當事人立約當時之事實及其他一
      切證據資料，尚難認被告曾主動就系爭房屋並無傾斜乙節
      提出保證，亦難認原告曾要求該項品質，而由被告予以同
      意。則原告主張：被告已就系爭房屋並無傾斜為品質之保
      證，而得依民法第360 條之規定請求被告賠償其損害云云
      ，尚乏所據。
    (2)次查，原告主張：依鑑定報告所示，系爭房屋同一平面測
      量兩點之高低差逾15公分，被告久居系爭房屋，就此不可
      能毫無查覺；且依系爭房屋之舊裝潢線，可發現所抓取之
      裝潢線係為建物傾斜而為，並係持續傾斜中，更足證被告
      早已知悉系爭房屋傾斜之瑕疵，而故意不予告知甚明云云
      ；除提出系爭房屋舊裝璜線照片數幀為證外，並聲請曾檢
      視系爭房屋之辰雨園藝造景有限公司工作人員陳國專到庭
      證稱：系爭房屋舊裝潢線是歪的，應該係依房屋傾斜的角
      度所抓取之水平線等語（見本院94年9 月6 日言詞辯論筆
      錄）。然查：證人陳國專亦證稱：伊前往檢視系爭房屋，
      於進行測量及查看舊裝潢線前，並未感覺不適，亦未發現
      任何異狀等語（見本院前開言詞辯論筆錄），另證人即仲
      介系爭房屋買賣之駿達房屋仲介公司人員林俐銖則證稱：
      伊於仲介過程中，並未發現系爭房屋有何異狀，買賣雙方
      亦未提及房屋是否傾斜等語（見本院94年4 月22日言詞辯
      論筆錄）；足認系爭房屋雖有傾斜，惟若非經過測量，原
      難以知覺。再衡諸原告自承：依系爭房屋二樓舊裝潢線所
      示，於裝潢時，兩點之高低差為6.8 公分，目前鑑定結果
      則已逾15公分，自三樓之舊踢腳板及舊墨斗線亦可發現被
      告第一次踢腳板裝潢時兩點高低差為2 公分，第二次舊墨
      斗線高低差為6.5 公分，目前鑑定亦已逾15公分，可顯示
      系爭房屋係經年累月繼續傾斜等語（卷附原告94年10月13
      日民事準備書(三)狀第2 頁）；則被告居住系爭房屋雖達20
      餘年，然因該傾斜之產生非於一日之間，被告或因逐漸習
      於該傾斜之角度而未有異感，亦未悖於情理。原告既未舉
      證證明被告具備裝潢專業，且於系爭房屋進行舊裝潢時曾
      親為參與，或曾由實際裝潢人員或其他管道已知系爭房屋
      已然傾斜；而僅以被告長久住居系爭房屋及舊裝潢線歪斜
      各節，即主張被告就系爭房屋傾斜之瑕疵已明知而故意不
      為告知云云，無非臆測之詞，自難予採取。其據此請求被
      告應依民法第360 條之規定給付損害賠償，亦屬無據。
  (四)惟按，物之出賣人，對於買受人應擔保其物依民法第373 條
    之規定危險移轉於買受人時，無滅失或減少其價值之瑕疵，
    亦無滅失或減少其通常效用，或契約預定效用之瑕疵，民法
    第354 條第1 項前段所明定。又買賣因物有瑕疵，而出賣人
    依民法第354 條至第358 條規定，應負擔保之責者，買受人
    得解除其契約，或請求減少其價金，民法第35 9條前段定有
    明文。經查：
    (1)系爭房屋確有如上傾斜之瑕疵，已如前述；則原告主張被
      告應依前揭規定負瑕疵擔保責任，並依上開規定，請求減
      少買賣價金，於法自無不合。被告雖抗辯：系爭房屋已於
      93年1 月9 日即完成交屋，原告於受領系爭房屋後，未依
      通常程序從速檢查，而未即時通知被告，已視為承認其所
      受領之物，自不得再對被告為瑕疵擔保責任之主張云云。
      而按，買受人應按物之性質，依通常程序從速檢查其所受
      領之物，如發見有應由出賣人負擔保責任之瑕疵時，即時
      通知出賣人；買受人怠於為前開通知者，除依通常之檢查
      不能發見之瑕疵外，視為承認其所受領之物；不能即知之
      瑕疵，至日後發見者，應即通知出賣人，怠於為通知者，
      視為承認其所受領之物，民法第356 條固有明文。惟查，
      系爭房屋之傾斜，非經專業裝潢人員或建築工程機關進行
      辨識、測量，實難以得知，已如前述，是該瑕疵自應屬依
      通常檢查而不能發現者，即堪予認定；而原告係於受領系
      爭房屋後、進行裝修工程時，經專業裝潢工程人員告知後
      始查覺有異，並已於93年7 月間即函知被告，亦如前述；
      尚難認有何怠於通知之情事。則揆諸前揭規定，自未能視
      為原告已承認所受領之系爭房屋，而免除被告所應負之瑕
      疵擔保責任。
    (2)次按，原告因系爭房屋傾斜之瑕疵，可得請求減少買賣價
      金之數額，應以該建築物瑕疵所影響之市價為其請求之標
      準。而查，系爭房屋因傾斜致減損之價值，經台北市建築
      師公會鑑定結果，認為所減損之價值應為2,397,716 元乙
      節，有上開鑑定報告書及台北市建築師公會94年4 月8日
      94(十三)會字413 號函及94年5 月9 日94(十三)會字第0567號函各
      乙紙附卷可稽。被告雖抗辯：上開鑑定機關所為系爭房屋
      價值減損之估算，係依據台北市建築物工程損害鄰房鑑定
      手冊所規定非工程性補償費用計算標準估算所得；該手冊
      係針對建築物施工中損害鄰房事件而為規範，屬第三人侵
      權行為法律關係，且該金額復係慰撫金性質，俱與本件買
      賣法律關係不同，是鑑定報告以此作為系爭房屋價值減損
      之計算依據，已有違誤云云。然查，建築物傾斜必然影響
      其價值，其減損市價並無既有公式可依循，故台北市建築
      師公會於受託進行鑑定時，始提出以上開手冊中非工程性
      補償替代，即為價值減損之額外補償等情，已據上開函文
      2 紙說明綦詳。且查，台北市建築物工程損害鄰房鑑定手
      冊，固係為建築工程損鄰事件而制定，此與造成系爭房屋
      傾斜之原因或異；然其中就受損後建物所規範「非工程性
      補償─房屋傾斜超過1/200 且在1/ 50 以內，而無安全顧
      慮者，除依前項規定估算修復費用外，另依其使用不便之
      程度，額外給付重建工程造價60％以內之價值補償」（見
      系爭鑑定報告書附件7）， 則與為估算因不詳原因而傾斜
      之系爭房屋，因傾斜所致價值減損之額度乙節，性質上並
      無二致。則上開鑑定機關援引該手冊內「非工程性補償」
      之計算方式作為鑑定估算系爭房屋傾斜所致價值減損之依
      據，自堪予採取。從而，原告以系爭房屋確有傾斜之瑕疵
      ，而依民法第359 條之規定，所請求減少之買賣價金，於
      上開鑑定機關所為價值減損認定之2,397,716 元之範圍內
      ，核屬有據。至於原告請求被告應將上開所應減少之買賣
      價金返還原告，雖未為法律上之主張；惟適用法律，係法
      院之職權，而依原告主張之原因事實，因原告前已將系爭
      不動產買賣原約定價金2700萬元全數給付被告完畢，則被
      告就其中受領2,397,716 元部分，顯無法律上原因，並致
      原告受有損害，核係屬不當得利。是原告於請求被告給付
      原告2,397,716 元之範圍內，於法自無不合；逾此部分，
      則不應准許。
四、綜上所述，原告於請求被告給付2,397,716 元，及自起訴狀
    繕本送達翌日即93年10月22日起至清償日止，按年息百分之
    5 計算之利息之範圍內，為有理由，應予准許；逾此部分，
    為無理由，應予駁回。兩造陳明願供擔保，聲請宣告假執行
    或免為假執行，經核原告勝訴部分，合於法律規定，爰分別
    酌定相當之擔保金額宣告之；原告其餘假執行之聲請，因訴
    之駁回而失所依據，不予准許。
五、因本件事證已臻明確，兩造其餘主張陳述及所提之證據，經
    審酌均與判決結果不生影響，爰不一一論列，併此敘明。
六、據上論結，本件原告之訴一部有理由，一部無理由，依民事
    訴訟法第79條、第390 條第2 項、第392 條，判決如主文。
中　　華　　民　　國　　94　　年　　11　　月　　4 　　日
                  民事第二庭  法  官  李瑜娟
以上正本證明與原本無異。
如對本判決上訴須於判決送達後20日內向本院提出上訴狀。
中　　華　　民　　國　　94　　年　　11　　月　　8 　　日
                              書記官  李秀蘊
